臺灣高等法院高雄分院民事裁定　　　　　100年度抗字第227號
抗　告　人　蔡孟君
上列抗告人與相對人蔡財全間假扣押事件，對於民國100 年8 月
15日臺灣高雄地方法院100 年度全字第84號裁定，提起抗告，本
院裁定如下：
    主  文
抗告駁回。
抗告訴訟費用由抗告人負擔。
    理  由
一、抗告人在原法院聲請及抗告意旨略以：伊因委任相對人整修
    房屋交付部分工程款予相對人後，相對人竟未依約定期限施
    工，經伊多次催促，亦置之不理，而有溢領工程款新台幣（
    下同）638,188 元之情事，且避不見面。又相對人現正將財
    產搬遷隱匿，伊恐日後有不能強制執行或甚難執行之虞，故
    願供擔保為假扣押。詎原裁定竟以伊就假扣押之原因未予釋
    明，且未提出可供及時調查之證據，而駁回伊之聲請。然相
    對人確已搬離原址，經伊聲請調解亦未到場，且有其他許多
    相同受害者亦在找相對人，應可認已就假扣押之原因為釋明
    。原裁定駁回伊之聲請，應有違誤，爰提起抗告，請求廢棄
    ，並准為假扣押等語。
二、按假扣押之保全程序，依民事訴訟法第522 條第1 項、第52
    3 條第1 項及第526 條第1 、2 項規定，係因就金錢債權或
    得易為金錢債權之請求，有日後不能強制執行或甚難執行之
    虞時，准債權人在釋明其請求及假扣押之原因後，為假扣押
    之裁定。若就此項應為之釋明有不足時，則得以供擔保之方
    式替代。可見假扣押係以債權人應釋明其確有假扣押之必要
    性為前提條件，並非謂任何金錢債權之請求均可藉由假扣押
    之程序為保全。亦即若無上述「有日後不能強制執行或甚難
    執行之虞時」之必要性，自無准為假扣押之必要。而所謂不
    能強制執行，如債務人浪費財產，增加負擔，或就其財產為
    不利益之處分，將成為無資力之情形等是；所謂恐難執行，
    如債務人有隱匿財產或將移往遠方或逃匿，有最高法院19年
    抗字232 號判例意旨可供參酌。又民事訴訟法第526 條既規
    定債權人聲請假扣押時，應就其請求及假扣押原因提出證據
    加以釋明，必因釋明而有不足，經債權人陳明願供擔保或法
    院認為適當者，始得命供擔保後為假扣押。而此項必要性之
    釋明，則係指債權人能提出即時調查使法院信其主張為真實
    之一切證據而言。就此而言，債權人於聲請假扣押時應提出
    可供法院即時調查之證據，以確認有假扣押之必要。故若債
    權人就假扣押之原因未予釋明，縱就債務人所可能受有之損
    害陳明願供擔保，仍不得認該擔保已補足釋明之欠缺，其假
    扣押之聲請即無從准許。
三、經查，抗告人雖主張其已就假扣押之必要性要件為釋明，然
    依其所述「相對人已搬離原址，不接電話，經聲請調解亦未
    到場，且有其他許多相同受害者亦在找相對人」等語，係其
    主觀臆測相對人有脫產之虞，並無法佐證相對人有何隱匿財
    產，致將來有不能執行或甚難執行之虞之情事，而相對人經
    催告拒不返還或不出面處理，亦與可否准許假扣押無涉，自
    無從據為審酌假扣押要件之依據。故抗告人就假扣押之必要
    性部分，仍難認已為相當之釋明，其聲請假扣押即難准許。
    原裁定基此而駁回，並無違誤。抗告意旨指摘原裁定不當，
    求予廢棄，並無理由，應予駁回。
四、據上論結：本件抗告為無理由，依民事訴訟法第495 條之1
    、第449 條第1 項、第95條、第78條，裁定如主文。
中    華    民    國    100   年    9     月    22    日
                            民事第五庭
                                審判長法官 簡色嬌
                                法      官 郭慧珊
                                法      官 林紀元
以上正本證明與原本無異。
本件不得再抗告。
中    華    民    國    100   年    9     月    22    日
                                書  記  官 葉淑華